臺灣高等法院刑事判決
110年度上易字第711號
上  訴  人  臺灣士林地方檢察署檢察官
被      告  葉東鴻



上列上訴人因被告詐欺案件，不服臺灣士林地方法院109年度易
字第792號，中華民國110年2月2日第一審判決(起訴案號：臺灣
士林地方檢察署109年度偵字第12809號)，提起上訴，本院判決
如下：
    主  文
上訴駁回。
    事  實
一、葉東鴻意圖為自己不法之所有，基於詐欺之故意，於民國10
    8年7月上旬向顏文章佯稱：如欲由其代為出售所持有之慶州
    開發建設公司(下稱慶州公司)位於新店青潭之靈骨塔塔位，
    須先行繳納慶州公司新臺幣(下同)20萬元之管理費云云，致
    顏文章陷於錯誤，於同年月15日上午11時許，在新北市○○區
    ○○○路00號1樓社區會客室，將20萬元現金如數交付給葉東鴻
    ，嗣顏文章發現慶州公司並無向出賣人受取管理費，始悉受
    騙。
二、案經顏文章訴由新北市政府警察局汐止分局報告臺灣士林地
    方檢察署檢察官偵查起訴。
    理  由
壹、證據能力
一、刑事訴訟法第159條之5規定之傳聞例外，乃基於當事人進行
    主義中之處分主義，藉由當事人等「同意」之此一處分訴訟
    行為與法院之介入審查其適當性要件，將原不得為證據之傳
    聞證據，賦予其證據能力。本乎程序之明確性，其第1項「
    經當事人於審判程序同意作為證據」者，當係指當事人意思
    表示無瑕疵可指之明示同意而言，以別於第2項之當事人等
    「知而不為異議」之默示擬制同意。當事人已明示同意作為
    證據之傳聞證據，並經法院審查其具備適當性之要件者，若
    已就該證據實施調查程序，即無許當事人再行撤回同意之理
    ，以維訴訟程序安定性、確實性之要求。此一同意之效力，
    既因當事人積極行使處分權，並經法院認為適當且無許其撤
    回之情形，即告確定，其於再開辯論不論矣，即令上訴至第
    二審或判決經上級審法院撤銷發回更審，仍不失其效力，最
    高法院99年度台上字第3425號、101年度台上字第6378號、1
    10年度台上字第3893號判決意旨可參。本判決下列引用之被
    告以外之人於審判外所為之供述證據，檢察官、被告於原審
    對證據能力部分，均同意有證據能力(見原審易字卷第26至2
    8頁)，本院審酌上開證據資料製作時之情況，尚無違法不當
    及證明力明顯過低之瑕疵，亦認為以之作為證據應屬適當，
    是被告在原審同意該等證據資料有證據能力，在本院仍屬有
    效而當受拘束，是本院得採認上開證據作為認定事實之依據
    。
二、至本判決其餘所依憑判斷之非供述證據，亦查無有何違反法
    定程序取得之情形，且各該證據均經原審及本院於審判期日
    ，依法進行證據之調查、辯論，被告及其辯護人於訴訟上之
    防禦權，已受保障，依刑事訴訟法第158條之4規定反面解釋
    ，亦具證據能力。
貳、實體部分：
一、被告於原審審理時對上開犯罪事實坦認不諱(見原審易字卷
    第61頁)，核與證人即告訴人顏文章於警詢、偵訊及原審審
    理時之證述相符（見偵卷第11至14、43至47、57至59頁，原
    審易字卷第50至58頁），復有109年3月5日被告與告訴人顏
    文章間對話光碟暨譯文、臺灣士林地方檢察署告訴人提出之
    譯文與光碟內容之勘驗筆錄、告訴人所申辦及使用之台北光
    復郵局帳號00000000000000號帳戶存摺影本、原審法院勘驗
    上開影像光碟之勘驗筆錄暨勘驗附件在卷可憑（見偵卷第49
    至51、57、61頁，原審易字卷第28、33至35頁），足認被告
    原審審理中任意性自白與犯罪事實相符，可以採信。本案事
    證明確，被告前開之犯行堪以認定，應予依法論科。
二、核被告所為係犯刑法第339條第1項之詐欺取財罪。原判決認
    被告有其事實欄所載之罪予以論處，並審酌被告具謀生能力
    ，不思以正當方法賺取財物，以不實手段訛詐告訴人，致告
    訴人受有損害，且影響社會正常經濟交易安全，所為應予非
    難(僅重申法益侵害性)，衡以被告於警詢、偵訊及原審準備
    程序均否認犯罪，終能於原審審理程序時坦認犯行，並與告
    訴人達成和解，依和解條件給付告訴人第一期之金額，有原
    審和解筆錄、公務電話紀錄、轉帳收據各1份在卷可憑(見原
    審易字卷第67至71頁)，犯後態度尚可，併考量被告自承國
    中肄業(戶籍註記國中畢業)，之前從事餐飲業、服務業，目
    前職業為水電，平均月收入約3 萬元，未婚，無子女，與父
    母及妹妹同住之智識程度、家庭生活經濟狀況(見原審易字
    卷第63頁）等一切情狀，量處有期徒刑8月(贅載併諭知易科
    罰金之折算標準)。並說明被告未曾因故意犯罪受有期徒刑
    以上刑之宣告，有本院被告前案紀錄表在卷足憑，因一時失
    慮致罹刑章，審酌被告坦認犯行，與告訴人達成和解，並已
    依和解條件給付告訴人第一期之金額，且告訴人當庭表示：
    已與被告達成和解，同意將和解內容作為緩刑條件後，給予
    被告緩刑（見原審易字卷第62頁），可知被告已有悔悟之意
    ，盡其所能彌補損害，堪信其經此次偵審程序，已知所警惕
    ，並信無再犯之虞，故認其所受刑之宣告，以暫不執行為適
    當，爰依刑法第74條第1項第1款規定併宣告緩刑3年，以觀
    後效，並啟自新。又為督促被告履行與告訴人間和解條件，
    使告訴人獲得更充足之保障，爰以被告與告訴人間和解內容
    作為緩刑之條件，依刑法第74條第2項第3款之規定，命被告
    應按附件所示之給付方法，給付告訴人如附件所示之金額。
    以上為緩刑宣告附帶之條件，依刑法第74條第4項規定，得
    為民事強制執行名義，且倘被告違反上開所定負擔情節重大
    ，足認原宣告之緩刑難收其預期效果，而有執行刑罰之必要
    ，依刑法第75條之1第1項第4款規定，得撤銷其緩刑之宣告
    等旨，經核原判決認事用法核無違誤，量刑亦稱妥適。
三、檢察官循告訴人之請求提起上訴，略以：被告雖於原審審判
    中與告訴人顏文章和解成立，承諾自110年1月25日起，按月
    於每月25日前匯款2萬元至告訴人指定之帳戶，至20萬元全
    數清償完畢為止。然被告於判決後即未履行分文，其拒絕賠
    償之犯後態度，相較於求刑之際，再再表示有履行調解條件
    之悔意，判若兩人，恐不無有冀望以和解之成立，換得法院
    認有真摯悔意而從輕求刑及判決之嫌，是求刑基礎明顯變更
    ，原審量刑容有過輕；又就刑法第57條第10款所定「犯罪後
    之態度」乙節，原審僅考量被告坦承犯行部分，至上開虛以
    委蛇成立調解等情，漏未納入量刑審酌，僅以其憑為宣告附
    條件緩刑與否之判斷，似有未洽等語。經查：
(一)被告於本院審理時承認其僅履行一期和解金2萬元，並稱其
    餘各期無法按期履行，係因新冠肺炎疫情期間工作不穩定，
    一時無法履行，現在也一時沒有辦法履行等語在卷(見本院
    卷第72頁)，又被告現另涉詐欺集團車手之詐欺取財罪嫌，
    且因此案被羈押，該案現由臺灣臺北地方法院審理中，有本
    院被告前科紀錄表、本院在監在押全國紀錄表、檢察官起訴
    書各1份在卷可參，且原判決之緩刑宣告係以履行上開和解
    條件作為緩刑附帶條件，依刑法第74條第4項規定，上開附
    帶條件得為民事強制執行名義，又倘被告違反上開所定負擔
    情節重大，足認原宣告之緩刑難收其預期效果，而有執行刑
    罰之必要，依刑法第75條之1第1項第4款規定，得撤銷其緩
    刑之宣告，從而，可知原判決所諭知之緩刑宣告，仍具有上
    開可能被撤銷之事由。而被告於本院審理時稱一時無法按期
    支付和解金之事由，與目前社會現況並無相違，尚堪採信，
    衡酌卷內相關事證，尚無從據以推認被告與告訴人達成和解
    之際，係虛以委蛇為之，檢察官此部分上訴意旨難認有據。
(二)次按量刑輕重，係屬事實審法院得依職權自由裁量之事項，
    苟其量刑已以行為人之責任為基礎，並斟酌刑法第57條各款
    所列情狀，而未逾越法定刑度或有濫用權限情事，即不得任
    意指為違法（最高法院75年台上字第7033號裁判、98年度台
    上字第5002號判決意旨參照）。申言之，量刑係法院就繫屬
    個案之整體評價，為事實審法院得依職權裁量之事項，量刑
    判斷當否之準據，應就判決之整體觀察為綜合考量，不可摭
    拾其中片段，遽予評斷。本件原判決係以被告之責任為基礎
    ，具體審酌刑法第57條所列各款情狀，在罪刑原則下適正行
    使其量刑之裁量權，且就刑法第57條各款事由詳為審酌並敘
    明理由，既未逾越法定刑度，亦無濫用自由裁量之權限，是
    原審就被告所犯上開之罪，所量處之刑尚屬適法，無違比例
    原則，並無顯然失出或有失衡平之情，要難指為違法。檢察
    官上訴意旨以原判決未審酌被告事後未履行和解條件之犯罪
    後態度，量刑過輕云云，指摘原判決量刑不當，顯係就原審
    量刑之適法職權行使，漫事指摘，為不足採，是檢察官本件
    上訴，核無理由，應予駁回。　　
四、沒收部分：
　　按犯罪所得，屬於犯罪行為人者，沒收之，於全部或一部不
    能沒收或不宜執行沒收時，追徵其價額，刑法第38條之1 第
    1 項前段、第3 項定有明文。被告本案所收取之20萬元屬其
    犯罪所得，基於任何人不得保有犯罪所得之立法原則，本應
    全數諭知沒收、追徵，然其既已與告訴人達成和解並依和解
    條件給付告訴人第一期之金額，有上開和解筆錄、公務電話
    紀錄、轉帳收據在卷可佐，如被告未能確實履行和解金額，
    告訴人得持上開和解筆錄為民事強制執行名義，對其財產聲
    請強制執行，已達沒收制度剝奪被告犯罪所得之立法目的，
    故認就被告犯罪所得部分再予以宣告沒收，尚有過苛之虞，
    爰依刑法第38條之2第2項過苛條節條款之規定，不予宣告沒
    收或追徵等旨，經核此部分證據調查及法律適用均無違誤可
    言，且檢察官上訴亦未指摘及此，原判決此部分應予維持。
據上論斷，應依刑事訴訟法第368條，判決如主文。
本案經檢察官周禹境提起公訴，檢察官余秉甄提起上訴，檢察官
孟玉梅到庭執行職務。
中　　華　　民　　國　　110 　年　　8 　　月　　31　　日
                  刑事第二十一庭審判長法　官  黃惠敏
                                      法　官  黃玉婷
                                      法　官  章曉文
以上正本證明與原本無異。
不得上訴。
                                      書記官  吳錫欽
中　　華　　民　　國　　110 　年　　8 　　月　　31　　日

原判決附件：
葉東鴻應給付顏文章新臺幣（下同）20萬元，給付方法為： 1.自110年1月25日起，按月於每月25日前匯款2萬元，至全數  清償完畢為止。給付方式：匯入顏文章指定之臺北光復郵局帳戶(帳號：00000000000000，戶名：顏文章)。 2.如一期未遵期履行，視為全部到期。